【裁判字號】    99,交聲,850
【裁判日期】    990831
【裁判案由】    違反道路交通管理處罰條例聲明異議
【裁判全文】
臺灣士林地方法院交通事件裁定         99年度交聲字第850號
原處分機關  臺北市交通事件裁決所
異  議  人
即受處分人  甲○○
上列異議人即受處分人因違反道路交通管理處罰條例案件，對於
臺北市交通事件裁決所中華民國99年7 月12日所為之北市裁罰字
第裁22-C00000000號裁決書（原舉發單號：臺北縣政府警察局北
縣警交大字第C00000000 號）聲明異議，本院裁定如下：
    主  文
異議駁回。
    理  由
一、按汽車駕駛人，行經有燈光號誌管制之交岔路口闖紅燈者，
    處新臺幣（下同）1,800 元以上5,400 元以下罰鍰，道路交
    通管理處罰條例第53條第1 項定有明文。次按汽車駕駛人，
    違反同條例第53條者，除依原條款處罰鍰外，並記違規點數
    3點，同條例第63條第1 項第3 款亦定有明文。
二、原處分意旨略以：異議人即受處分人（下稱異議人）甲○○
    於民國99年6 月21日9 時40分，駕駛車牌號碼245-CT號營業
    一般小客車，行經汐止市○○街753 巷口設有燈光號誌管制
    之交岔路口時闖越紅燈，經警舉發「駕車行經有燈光號誌管
    制之交岔路口闖紅燈」之違規，依道路交通管理處罰條例第
    53條第1項之規定，處罰鍰2,700元，並依同條例第63條第1
    項第3 款（原處分漏載第3 款）規定，記違規點數3 點等語
    。
三、聲明異議意旨略以：事發當時伊係跟在一輛社區巴士後面行
    進，被警察攔停並舉發伊有闖紅燈之違規，惟伊由於跟在一
    輛社區巴士後面行進，因而被擋住視線，縱有闖紅燈也是被
    社區巴士所誤導，而於不知道有闖紅燈之情形下被舉發有闖
    紅燈之違規行為，為何社區巴士沒事？且事發當時警員並非
    在值勤勤務，僅係在路邊陰影處躲太陽、停等紅燈，其所在
    位置之視野應無法看到紅綠燈，應僅係偶見本車單獨通過巷
    口，隨後才有車潮通過，依計量車流直覺判斷本車闖紅燈，
    而尾隨尋覓本車開單告發，實難甘服，為此聲明異議云云。
四、經查：
(一)異議人所有車號245-CT號營業一般小客車（下稱上開車輛）
    ，於前揭時、地，有駕車行經有燈光號誌管制之交叉路口闖
    紅燈之違規行為，並為警攔停舉發等情，有臺北縣政府警察
    局北縣警交大字第C00000000 號舉發違反道路交通管理事件
    通知單影本1 紙附卷可稽。
(二)異議人雖以前揭情詞置辯，惟有關異議人於上開時間、地點
    ，駕駛系爭汽車闖紅燈之事實，經證人即當場舉發違規事實
    之員警乙○○到庭具結證稱：伊當時是站在753 巷巷口執勤
    ，在伊面前是一個橫的康寧街，當天太陽很大，伊往右邊看
    ，發現康寧街街上的燈號是紅燈，轉回來看就看到一台計程
    車通過停止線的狀況，所以伊就攔停舉發。伊於過了路口再
    往前大約100 公尺左右攔停異議人，當時只有他一台車闖紅
    燈（見本院99年8 月9 日訊問筆錄）等情明確，衡情證人乙
    ○○為臺北縣政府警察局汐止分局社后派出所之警員，僅係
    於依法執行路檢勤務時，適時發現異議人駕駛上開車輛行經
    有燈光號誌管制之交叉路口闖紅燈之違規事實，立即舉發違
    規，其與異議人素不相識，復無怨隙，應無甘冒觸犯偽證之
    罪責，故意構詞誣陷異議人之必要，苟無其他積極證據可佐
    ，已難認其有何濫行舉發違規之情形，故其所為之前揭證言
    ，堪予採信。
(三)異議人另辯以：伊由於跟在一輛社區巴士後面行進，因而被
    擋住視線，根本不知有紅綠燈，又為何社區巴士沒事云云，
    按違反行政法上義務之行為非出於故意或過失者，不予處罰
    ，行政罰法第7 條第1 項定有明文。次按道路交通管理處罰
    條例所規定之裁罰，本屬行政罰之性質，法律無特別規定時
    ，不論行為人違規行為係出於故意、過失，均屬應處罰之行
    為（司法院大法官會議釋字第275 號解釋意旨參照），是縱
    異議人所辯屬實，且縱其上開行為係屬無心之失所造成之過
    失行為，仍無解於違規行為之成立，合先敘明。本件異議人
    雖非故意違規，惟當時並未注意燈號，為異議人於異議狀中
    所自承，且其亦到庭陳稱：伊有跟他說伊是跟著是社區巴士
    ，伊不排除巴士有偷跑（見本院99年8 月9 日訊問筆錄）云
    云，又證人乙○○亦到庭具結證稱：伊將該計程車攔停後，
    駕駛人跟伊表示他是跟著前面一台小貨車走，他沒有看到紅
    綠燈，但是伊看的時候，是只有看到他一台車通過停止線，
    伊是跟他說伊親眼看到他的車單獨通過路口。受處分人確實
    有跟伊提到社區巴士的事情（見本院99年8 月9 日訊問筆錄
    ）等語明確，然其既為考領合格駕駛執照之駕駛人，理應知
    曉遵守交通規則之重要與必要性，於行車時自應與前方社區
    巴士保持適當距離，以能清楚辨識車前狀況及號誌轉換為要
    ，而非一昧跟隨前方社區巴士行進，如此不啻使自身處於易
    肇事風險之中，更危及他駕駛人用路安全，事發當時又非尖
    峰時間，亦徵應無交通紊亂、擁擠阻塞等情，異議人更能輕
    易調整自身與前車適當距離，惟異議人竟捨此不為，反緊跟
    於社區巴士之後違規闖越該路口，是異議人縱無故意，仍有
    應注意而不注意之過失，異議人所執理由，殊無足採。又按
    有相同之違規事件而未受相同之取締，涉及主管機關行使行
    政裁量權適法與否之問題，且遵守法規為每一國民之責任，
    尚不得以他人違規行為尚未被取締、有無取締或如何被取締
    ，作為自己亦可以不遵守規定之適法理由，亦即違規之人不
    得主張「不法之平等」，是異議人前開所辯，縱令屬實，亦
    不得據為本件阻卻違規之正當事由。
(四)異議人又質以：事發當時警員並非在值勤勤務，僅係在路邊
    陰影處躲太陽、停等紅燈，其所在位置之視野應無法看到紅
    綠燈，應僅係偶見本車單獨通過巷口，隨後才有車潮通過，
    依計量車流直覺判斷本車闖紅燈，而尾隨尋覓本車開單告發
    云云，且異議人亦到庭陳稱：證人不是站立而是騎著摩托車
    在躲太陽，該處是伯爵社區的出口，但是以證人的位置應該
    看不到交通號誌。如果證人確實站在路口，為何沒有看到第
    一部的社區巴士，伊是第二部車。除非是證人所站的位置是
    在視線比較狹窄的地方才會看不到第一部車。伊是在伯爵山
    莊出入口的時候放慢速度，要找客人，當時還看到證人，所
    以伊對證人所在的位置非常清楚，他是與一群摩托車在陰影
    下躲太陽，而且是靠近邊牆，位置就如伊所提出的照片所示
    （見本院99年8 月9 日訊問筆錄）云云，惟證人乙○○亦到
    庭具結證稱：當時以伊站的位置，完全沒有任何會阻礙伊視
    線的物品。照片2 的部分，伊的位置是大約在照片右邊沒有
    人停的機車停車位處，伊當時的勤務就是告發違規的勤務，
    因為那邊是比較大的路口，常常有人闖紅燈。照片1 伊的位
    置是在看得到紅綠燈的地方。當時沒有無看到受處分人所稱
    社區巴士。伊是在摩托車上沒錯，但伊那時候是在執勤中，
    執勤的時間是4 個小時，伊的勤務就是負責舉發違規，在受
    處分人之前伊也舉發有3、4件的闖紅燈違規，伊不是在那邊
    休息（見本院99年8 月9 日訊問筆錄）等情明確，再觀之異
    議人事後現場採證照片及其所繪製之現場圖所示，證人乙○
    ○值勤之位置視野尚稱寬廣，並無任何明顯之遮蔽物足以影
    響舉發員警判斷該路段之燈光號誌狀態，以一般執勤員警之
    專業訓練而言，對於該職務上事項之觀察力自遠較一般人更
    為專注，其誤判之可能性極低，應有可信之處。況異議人又
    未提出其他積極證據足資推翻前項舉發認定之事實，實難認
    證人乙○○有何依計量車流直覺判斷本車闖紅燈，而濫行舉
    發異議人違規之情形，當甚明確。又查證人乙○○當天既在
    康寧街753 巷口執行交通稽查勤務，其攔下異議人之路口自
    為康寧街口附近，異議人辯稱是靠近明峰街口云云，應屬卸
    責之詞，又因與違規之認定處罰無涉，且仍無解於其有本件
    違規行為之事實，亦不符合法定不予處罰之要件，自不得據
    為免罰事由。
(五)至異議人於聲明異議狀中質疑為何未調閱該巷口及前後路段
    之監視紀錄乙情，依本院職權調查結果，汐止市○○街753
    巷口並未設置監視錄影器，有台灣士林地方法院公務電話紀
    錄1 紙在卷可佐，併此指明。
五、綜上所述，本件異議人確有於上揭時、地，騎乘上開機車行
    經有燈光號誌管制之交岔路口闖紅燈違規事實，其事證已甚
    明確，洵堪認定。從而原處分機關依道路交通管理處罰條例
    第53條第1 項規定，裁處罰鍰2,700 元，並依同條例第63條
    第1 項第3 款（原處分漏載第3 款），記違規點數3 點，核
    無不當。本件異議為無理由，應予駁回。
據上論斷，應依道路交通案件處理辦法第19條，裁定如主文。
中    華    民    國    99    年     8    月    31    日
                        交通法庭法  官  陳俞婷
以上正本證明與原本無異。
如不服本裁定應於送達後5 日內向本院提出抗告狀。
                                書記官  林宗勳
中    華    民    國    99    年     8    月    31    日

司法院資訊處製作；財團法人民間司法改革基金會備份。
